【裁判字號】    94,重訴,284
【裁判日期】    950726
【裁判案由】    債務人異議之訴
【裁判全文】
臺灣士林地方法院民事判決             94年度重訴字第284號
原      告  乙○○
原      告  丙○○
上2 人共同
訴訟代理人  簡燦賢律師
複  代理人  丁○○
被      告  永盛資產管理股份有限公司
法定代理人  戊○○
訴訟代理人  甲○○
上列當事人間債務人異議之訴事件，本院於民國95年7 月12日言
詞辯論終結，判決如下：
    主  文
本院九十四年度執字第一六四二號清償票款強制執行事件關於原
告丙○○部分之強制執行程序應予撤銷。
原告其餘之訴駁回。
訴訟費用由原告乙○○負擔二分之一，原告丙○○負擔四分之一
，餘由被告負擔。
    事實及理由
壹、程序方面：
    按訴狀送達後，原告不得將原訴變更或追加他訴，但因情事
    變更而以他項聲明代最初之聲明者，不在此限，民事訴訟法
    第255 條第1 項第4 款定有明文。經查，本件原告起訴時原
    列台灣土地開發信託投資股份有限公司（以下簡稱台開公司
    ）為被告，因台開公司於民國94年8 月8 日將台灣花蓮地方
    法院90年度票字第90號裁定之本票債權轉讓予永盛資產管理
    股份有限公司，並依金融機構合併法第15條第1 項第1 款、
    第18條第3 項規定以公告代替債權讓與之通知，永盛資產管
    理股份有限公司復於94年10月6 日向本院94年度執字第1642
    號強制執行事件聲明承受執行程序，情事業已變更，原告乃
    於95年1 月11日遞狀變更永盛資產管理股份有限公司為被告
    ，揆諸前揭說明，應准原告為前述聲明之變更。
貳、實體方面：
一、本件原告起訴主張：訴外人台開公司於90年2 月6 日，執原
    告與訴外人王桂霜、王桂秀、王志博、穆椿松、雙聯建設股
    份有限公司共同簽發、發票日為85年11月19日、面額新台幣
    （以下同）1 億2 千萬元之本票乙紙（以下簡稱系爭本票）
    ，向台灣花蓮地方法院聲請就其中52,860,900元為本票准許
    強制執行之裁定，並經該院以90年度票字第90號准許在案，
    惟訴外人台開公司遲至94年3 月間始執上開確定之本票裁定
    向本院聲請強制執行，經本院以94年度執字第1642號清償票
    款強制執行事件受理在案，查封原告丙○○所有坐落台北市
    北投區○○段194 地號土地，並進行拍賣程序中。然查，系
    爭本票並無到期日之記載，依票據法第122 條第2 項規定，
    視為見票即付，而依同法第22條第1 項前段規定，本應於3
    年內即88年11月19日前向原告行使票據權利，詎訴外人台開
    公司遲至90年2 月6 日始執系爭本票聲請本票裁定，其請求
    權已逾3 年時效而消滅。退步言之，縱認系爭本票到期日為
    87年7 月10日，惟訴外人台開公司於90年2 月6 日聲請本票
    裁定，屬民法第129 條第1 項之請求，而非同條項之起訴，
    依民法第130 條規定，於請求6 個月內不起訴，時效視為不
    中斷，訴外人台開公司既未於取得執行名義後6 個月內聲請
    強制執行，其因請求而中斷之時效視為不中斷，自到期日87
    年7 月10日起至聲請強制執行之日止，其請求權亦逾3 年時
    效而消滅。爰依強制執行法第14條規定，提起債務人異議之
    訴等語，並聲明：(1)被告不得以台灣花蓮地方法院90年度票
    字第90號確定民事裁定聲請強制執行。(2)本院94年度執字第
    1642號清償票款強制執行事件執行程序應予撤銷。
  (二)對被告抗辯所為之陳述：
    (1)被告雖辯稱原告曾就系爭本票債務承認云云，惟被告提出
      之參證3 、4 及被證4 、5 、6 ，原告否認其真正，被告
      所提之參證3 、被證5 均非被告乙○○親自蓋章，亦無授
      權代理人蓋章，被證4 所示會議記錄被告未曾授權代理人
      吳文欽出席，參證4 部分被告乙○○從未向立法委員潘維
      剛陳情，且陳情書係對立法委員潘維剛為之，並非對債權
      人為之，被證6 傳真函並非被告所發函，亦未授權任何人
      代為發函，此部分應由被告就文書之真正負舉證責任。退
      步言之，縱認上述文件為真，惟其內容並未有承認債權之
      觀念通知，更未提及任何關於本票債權之事，被告泛指上
      開文件為原告對系爭本票債務承認之觀念通知云云，實屬
      牽強。
    (2)台灣花蓮地方法院91年度執字第3266號清償票款強制執行
      事件，執行名義為台灣花蓮地方法院90年度票字第90號本
      票裁定，惟債權人係台開公司花蓮分公司，債務人為原告
      乙○○，不及於原告丙○○，且該執行名義金額為1 億2
      千萬元，並非系爭本票，與本件異議之訴訴訟的執行案件
      並不相同，不得認為台開公司已經請求。
二、被告則以：
  (一)系爭本票確有到期日為87年7 月10日之記載，原告於閱卷時
    以影印角度故意掩蓋系爭本票上右側到期日之記載，欲藉此
    欺瞞法院。又原告於85年11月19日簽發系爭本票時，同時與
    訴外人台開公司簽訂增補借據暨約定書並對保用印，約定將
    還款期限展延至87年7 月10日，足證系爭本票到期日確為87
    年7 月10日。況原告既對於系爭本票上簽名蓋章之真正不爭
    執，依民事訴訟法第358 條第1 項規定，系爭本票上一切記
    載應推定為真正，如原告否認應由原告提出反證證明。本件
    原告一再主張系爭本票未載到期日，依非訟事件法第195 條
    第1 項規定，原告應就前開偽造情事提起確認訴訟，於該確
    認訴訟判決確定前，原告主張系爭本票未載到期日云云，顯
    無理由。
  (二)原告曾就包含系爭本票債務在內之債務清償事宜，先後多次
    與訴外人台開公司協商有關緩期清償事宜，包括原告丙○○
    於88年8 月2 日透過立法委員潘維剛向訴外人台開公司提出
    物上保證人擔保責任處理方法之建議，88年8 月6 日原告乙○○亦表達其真誠還款意願，向訴外人台開公司提出變更還
    款方式之建議，89年10月2 日原告2 人於訴外人台開公司參
    加債務協調會議，89年11月9 日原告乙○○向訴外人台開公
    司提出變更還款方式之申請，90年2 月8 日原告乙○○向訴
    外人台開公司、財政部金融局、監察院提出還款處理方式之
    建議於協商過程中原告曾為債務承認，並多次為承認之觀念
    通知，故系爭本票請求權並未罹於消滅時效。原告雖否認上
    開文件之真正，惟其對於被證4 立法委員潘維剛之印文、被
    證5 原告乙○○之印文、被證6 出席人員簽名之真正並未爭
    執，依民事訴訟法第358 條第1 項規定，該文書推定為真正
    。
  (三)姑不論原告於90年後仍持續與訴外人台開公司接觸協商擔保
    品處分、利息、償還期限之問題，故系爭本票債權於90年以
    後仍一再因原告承認而重行起算消滅時效，被告於94年間向
    本院聲請本票強制執行，本無罹於時效之問題，且訴外人台
    開公司於90年3 月間取得90年度票字第90號確定本票裁定後
    ，業於91年5 月14日向台灣花蓮地方法院聲請強制執行，經
    該院以91年度執字第3266號清償票款事件受理在案，迄今執
    行程序尚未終結，依民法129 條規定，已生時效中斷之效力
    ，則被告於94年1 月12日另向本院聲請強制執行，自未罹於
    3 年時效期間。
  (四)又消滅時效完成之效力，不過發生拒絕給付之抗辯權，並非
    請求權當然消滅，是以，縱認原告得以時效消滅為由依強制
    執行法第14條提起債務人異議之訴，亦僅原告於本次強制執
    行程序中取得拒絕給付之抗辯權而已，被告之本票債權並未
    當然消滅，倘原告嗣後不再為拒絕給付之抗辯，被告自得執
    該本票裁定另啟新的強制執行程序，本件原告訴之聲明第1
    項請求判決宣告被告不得以台灣花蓮地方法院90年度票字第
    90號確定之民事裁定聲請強制執行，與民法第144 條規定及
    實務見解相悖，並實質上發生發棄確定裁定之再審效力，依
    法不應准許等語，資為抗辯。
  (五)並聲明：原告之訴駁回。
三、本件經本院依民事訴訟法第271 條之1 準用同法第270 條之
    1 第1 項第3 款規定，整理並協議簡化爭點及不爭執點如下
    （本院91年1 月11日言詞辯論筆錄，第101頁）：
  (一)兩造不爭執之事實：
    (1)原告於85年11月19日簽發面額1 億2 千萬元之系爭本票予
      訴外人台開公司，未載到期日，本票上載明本票未載到期
      日時，得於發票日起1 年內提示。
    (2)訴外人台開公司以系爭屆期提示未獲付款為由，於90 年2
      月6 日向台灣花蓮地方法院聲請裁定准予強制執行，經該
      院於90年2 月8 日以90年度票字第90號裁定准予其中52,
      860,900 元得為強制執行，於90年3 月27日確定。
    (3)訴外人台開公司執台灣花蓮地方法院90年度票字第90號暨
      確定證明書為執行名義，於94年1 月12日向本院聲請對原
      告之財產於52, 860,900 元之範圍內強制執行，經本院以
      94年度執字第1642號清償票款強制執行事件受理，執行程
      序尚未終結。
    (4)訴外人台開公司於94年8 月8 日將其對原告債權讓與被告
      並公告，被告並於94年10月6 日向執行法院聲明承受執行
      程序。
  (二)兩造爭執要旨：被告就系爭本票之票款請求權是否罹於時效
    而消滅？(1)系爭本票之到期日是否為87年7 月10日？(2)消滅
    時效是否因請求或債務承認而中斷？是否因被告未於6 個月
    內起訴而視為不中斷？
四、茲就上述爭點，析述本院得心證之理由如下：
  (一)系爭本票之到期日是否為87年7月10日？
    按「當事人主張有利於己之事實者，就其事實有舉證之責任
    。」「私文書經本人或其代理人簽名、蓋章或按指印或有法
    院或公證人之認證者，推定為真正。」民事訴訟法第277 條
    前段、第358 條第1 項分別定有明文。經查：
    (1)訴外人台開公司於90年2 月6 日執系爭本票向台灣花蓮地
      方法院聲請裁定准予強制執行時，本票上載有到期日87年
      7 月10日，此經本院依職權調取台灣花蓮地方法院90年度
      票字第90號民事卷宗核閱無訛，而本件原告對於系爭本票
      上簽名印文之真正並不爭執，揆諸前揭法條規定，推定系
      爭本票為真正，倘原告主張本票到期日欄原係空白，債權
      人事後擅予填載云云，自應由原告就此有利於己之例外事
      實應負舉證之責。
    (2)查原告2 人、訴外人王桂霜、王桂秀、王志博、穆椿松、
      雙聯建設股份有限公司先後於85年11月19日、同年月20
      日、同年月22日簽訂借據暨約定書附加條款並於對保欄簽
      章，約定訴外人台開公司與雙聯建設股份有限公司原訂借
      款期限展延至87年7 月10日止等情，有原告不爭執真正之
      借據暨約定書附加條款影本在卷可稽（第291 頁），核與
      系爭本票上所載發票日、到期日相符，則被告辯稱系爭本
      票到期日之記載係基於雙方合意等語，應非虛妄。
    (3)原告雖指稱系爭本票上到期日之戳章為大寫國字，而發票
      日之戳章為阿拉伯數字，顯非同時所為云云，然系爭本票
      開宗名義記載：「憑票准於中華民國捌拾柒年柒月拾日交
      付台灣土地開發信託投資股份有限公司或其指定人新台幣
      壹億貳仟萬元正」等語（第73頁），則上開到期日文字或
      係配合整段文字均以大寫國字記載，以示慎重，尚不得逕
      以到期日及發票日記載方式不同，遽指到期日之記載非屬
      真正。
    (4)又原告主張台灣花蓮地方法院90年度票字第90號本票裁定
      主文並未記載系爭本票到期日，足見訴外人台開公司此部
      分主張為法院所不採云云，然法院裁定許可對發票人強制
      執行，僅依非訟事件程序，以審查強制執行許可與否，並
      無確定實體上法律關係存否之效力，況台灣花蓮地方法院
      上開裁定僅係未將本票到期日列入主文記載，非謂該院不
      採訴外人台開公司關於本票到期日之主張。綜上，原告未
      能舉證證明系爭本票到期日之記載為訴外人台開公司事後
      擅填，則系爭本票之到期日為87年7 月10日，堪以認定。
  (二)消滅時效是否因請求或債務承認而中斷？是否因被告未於6
    個月內起訴而視為不中斷？
    按「票據上之權利，對匯票承兌人及本票發票人，自到期日
    起算；見票即付之本票，自發票日起算；3 年間不行使，因
    時效而消滅。」「消滅時效，因左列事由而中斷：一、請求
    。二、承認。三、起訴。左列事項，與起訴有同一效力：一
    、依督促程序，聲請發支付命令。二、聲請調解或提付仲裁
    。三、申報和解債權或破產債權。四、告知訴訟。五、開始
    執行行為或聲請強制執行。」「時效因請求而中斷者，若於
    請求後6 個月內不起訴，視為不中斷。」「時效中斷者，自
    中斷之事由終止時，重行起算。」票據法第22條第1 項前定
    、民法第129 條、第130 條、第137 條第1 項分別定有明文
    。復按，民法第129 條第1 項第1 款之「請求」，係指債權
    人於訴訟外，向債務人表示行使債權之意思。請求無需何種
    方式。本票執票人聲請裁定本票強制執行之行為，雖非起訴
    ，而屬非訟事件，惟係經由法院向本票債務人表示行使本票
    債權之意思，自屬民法第129 條第1 項第1 款之「請求」而
    發生中斷時效之效果（最高法院93年度台上字第2329號判決
    要旨參照）。第按，時效因請求而中斷，若於請求後6 個月
    內不起訴，視為不中斷，為民法第130 條所明定。此之所謂
    起訴，對於已取得執行名義之債務，係指依同法第129 條第
    2 項第5 款規定與起訴有同一效力之開始強制執行或聲請強
    制執行而言。換言之，即對於已取得執行名義之債務，若於
    請求後6 個月內不開始強制執行，或不聲請強制執行，其時
    效視為不中斷（最高法院67年台上字第434 號判例要旨參照
    ）。又執行法院依強制執行法第27條規定，發給俟發現財產
    再予執行之憑證，交債權人收執時，執行行為即為終結，因
    開始執行行為而中斷之時效，應由此重行起算（最高法院89
    年度台上字第2544號判決要旨參照）。再按，所謂承認，指
    義務人向請求權人表示是認其請求權存在之觀念通知而言，
    又承認不以明示為限，默示的承認，如請求緩期清償、支付
    利息等，亦有承認之效力（最高法院51年台上字第1216號判
    例意旨參照），此項承認無須一一明示其權利之內容及範圍
    等，以有可推知之表示行為即為已足。又債務人同意進行協
    商，且於協商過程中承認債權人之請求權存在，即生中斷時
    效之效力，不因協商未能達成一致之合意而受影響（最高法
    院92年度台上字第291 號判決要旨參照）。本件原告主張被
    告基於系爭本票之請求權業已罹於3 年時效而消滅，惟為被
    告所否認。經查：
    (1)原告乙○○部分：
      誠如前述，系爭本票到期日為87年7 月10日，依票據法
        第22條第1 項規定，對本票發票人之請求權原至90年7
        月10日消滅。然查，原告乙○○曾於88年8 月6 日書立
        陳情書略謂：「原於88年6 月貴公司所訂立之還款原則
        （花蓮藝術世家案），因經實際執行及還款後，確有諸
        多實際上之問題及盲點，又與現行法令諸多不符。因本
        宗貸款案，其債務遠低於其擔保債權，故為表示本人之
        真誠還款意願，擬具下述還款方式，以符實際」等語（
        第75頁），復於89年10月2 日派訴外人吳文欽參與協調
        會，會中就債務清償、擔保物拍賣等問題進行討論，此
        有協調會會議記錄可稽（第89頁至第93頁），再於89年
        11月9 日書立申請書，主旨略以：「為償還雙聯建設股
        份有限公司貸款償還方式之建議，並請免收利息及違約
        金並解除保證人責任及塗銷抵押品登記」等語（第94
        頁），因文義觀之，顯係表達還款意願並請求緩期清償
        、減免利息、變更擔保方式等，揆諸前揭判例意旨，足
        認係向債權人表示是認其請求權存在之觀念通知，而屬
        民法第129 條第1 項第2 款所稱之「承認」，消滅時效
        生中斷效力，時效至少於89年11月9 日重行起算。
      原告雖否認上開陳情書、申請書之真正，主張其上之印
        文非其親自蓋章云云，惟按，當事人主張有利於己之事
        實，就其事實有舉證之責任，又私人之印章，由自己使
        用為常態，被人盜用為變態，主張變態事實之當事人，
        自應就此印章被盜用之事實負舉證之責任（最高法院86
        年度台上字第717 號判決要旨參照）。本件原告既不否
        認上開陳情書、申請書上印章係屬真正，倘未能就印章
        遭他人盜蓋乙節盡舉證責任，自應推定上開文書為真正
        。參以證人即台開公司花蓮分公司經理庚○○於本院95
        年2 月22日到庭證稱：「我是89年9 月開始在那裡擔任
        經理，原告是我們公司最大催收案客戶，當時總公司有
        召集所有債務人開2 次會，會中決定依照催收餘額按債
        務人持股比例來償還，過1 、2 年後因總公司壓力，又
        召開1 、2 次會議，開會內容也是與之前開會內容一樣
        ，當時乙○○表示王桂霜願意償還，願意依王桂霜與本
        公司協調內容償還，第1 次開會乙○○派吳文欽出席，
        隔天乙○○來拜訪我，後來92年、93年總公司將催收款
        集中總公司處理，我派經辦員到總公司配合總公司拜訪
        乙○○」、「乙○○是說吳文欽是他的職員，是乙○○
        派他過來」（第119 頁至第120 頁），證人即原任職於
        台開公司花蓮分公司催收部門之己○○則證稱：「89
        年有跟乙○○談，因為有擔保品，債權人是台開跟營造
        廠，希望我們居間協調擔保品處理之後台開與營造廠如
        何分配問題」、「債務人希望利息不要計算，但台開沒
        辦法接受，另外營造廠法定抵押權人不願意減縮金額，
        且債務人爭執營造廠債權額沒有那麼多」、「（問：債
        務人有無否認陳情書之真正？）沒有」（第123 頁）等
        語綦詳，益徵上開陳情書、申請書、協調會記錄確屬真
        正。
      又原告主張上開陳情書、申請書等內容並未提及對系爭
        本票債權，不能認為係對系爭本票債權承認云云。惟查
        ，民法第129 條第1 項第2 款所稱之「承認」無須一一
        明示其權利之內容及範圍，前揭判例意旨宣示甚明，且
        原告曾簽立系爭本票及另紙面額5,780 萬元之本票向訴
        外人台開公司借款，截至89年11月9 日尚積欠本金各
        52,974,958元、53,945 ,393 元之事實，有本票（第
        156 頁至第157 頁）、債權計算表（第160 頁至第161
        頁）、借據暨約定書（第162 頁至第163 頁）等影本在
        卷可稽，並為原告所不爭執，則系爭本票之原因關係既
        係借款，當無所謂僅就借款債權承認之可言，原告此部
        分主張洵屬無據。
      訴外人台開公司對原告乙○○之本票請求權，其消滅時
        效至少於89年11月9 日重行起算，既經認定，已如前述
        ，則該請求權延至92年11月9 日始消滅。又訴外人台開
        公司於90年2 月6 日向台灣花蓮地方法院聲請裁定准予
        強制執行，經該院於90年2 月8 日以90年度票字第90號
        裁定准予在案，該聲請行為屬於民法第129 條第1 項第
        1 款之「請求」而發生中斷時效之效果，雖訴外人台開
        公司未於請求後6 個月內起訴而視為不中斷，惟訴外人
        台開公司於請求權時效未消滅前，已於91年5 月14日執
        上開本票裁定向台灣花蓮地方法院聲請對原告乙○○強
        制執行，經該院以91年度執字第3266號清償票款強制執
        行事件受理，該執行程序嗣於95年6 月9 日經該院以花
        院明91執明3266字第11902 號換發債權憑證予被告終結
        等情，業據本院依職權調取上開執行卷宗核閱無訛，應
        認訴外人台開公司及被告對原告為履行之請求，自91年
        5 月14日生時效中斷之效力，至95年6 月9 日強制執行
        程序終結前，其請求中斷時效之狀態仍屬繼續，則訴外
        人台開公司於94年1 月12日再執上開本票裁定向本院聲
        請對原告之財產強制執行，經本院以94年度執字第1642
        號清償票款強制執行事件受理，核其請求權時效並未罹
        於時效而消滅。
    (2)原告丙○○部分：
      系爭本票到期日為87年7 月10日，票據請求權原至90年
        7 月10日消滅，已如前述。本件被告提出原告丙○○於
        88 年7月間至立法委員潘維剛之陳情書（第77頁至第78
        頁）、89年10月2 日協調會會議記錄（第89頁至第93頁
        ），辯稱請求權時效因原告丙○○承認債務而生中斷效
        力，惟原告丙○○否認上開文書之真正，姑不論上開陳
        情書及協調會會議記錄關於原告丙○○委任吳文欽出席
        之記載是否真正，縱令為真，而認系爭本票請求權時效
        因承認而中斷，自89年10月2 日重行起算，該請求權延
        至92年10月2 日始消滅，惟訴外人台開公司於90年2 月
        6 日向台灣花蓮地方法院聲請裁定准予強制執行後，未
        於請求後6 個月內起訴或聲請強制執行，時效視為不中
        斷，訴外人台開公司遲至94年1 月12日始執台灣花蓮地
        方法院90年度票字第90號本票裁定向本院聲請對原告丙○○之財產強制執行，其請求權已逾3 年時效而消滅甚
        明。
      (2)被告雖辯稱系爭本票債權請求權時效因原告乙○○於89
        年11月9 日承認而中斷，又於91年5 月14日向台灣花蓮
        地方法院聲請強制執行，時效未中斷云云，然關於原告
        乙○○得代理原告丙○○乙節，為原告所否認，被告復
        未能舉證以實其說，自不得逕認原告乙○○有為原告丙○○代行債務承認行為或代受請求之權限。復按，時效
        中斷，限於當事人、繼承人、受讓人之間始有效力，故
        時效之中斷僅有相對的效力。所謂當事人者，係關於致
        時效中斷行為之人，故連帶債務人中之一人對債權人承
        認債務，對該債務人債權之消滅時效雖因而中斷，但對
        其他債務人，債權之消滅時效並不中斷（最高法院56
        年台上字第1112號判例要旨參照），又連帶債務人中之
        一人發生時效中斷之事由，除該債務人應分擔之部分外
        ，對他債務人並不生效力，此觀諸民法第138 條及第
        279 條之規定甚明（最高法院73年度台上字第2128號判
        決要旨參照）。本件原告乙○○於89年11月9 日對訴外
        人台開公司為債務承認，固然使訴外人台開公司對原告
        乙○○之請求權消滅時效中斷，然對於原告丙○○之請
        求權時效並不因此中斷。又台灣花蓮地方法院91年度執
        字第3266號清償票款強制執行事件之執行債務人僅限於
        原告乙○○，不及於原告丙○○，執行程序之通知書未
        曾寄予原告丙○○之事實，此經本院調取上開執行卷宗
        核閱無訛，難認訴外人台開公司對原告乙○○上開強制
        執行之中斷時效效力及於原告丙○○。
      (3)另被告辯稱原告等人於90年後仍持續與訴外人台開公司
        協商，系爭本票債權因原告等人一再承認而重行起算消
        滅時效云云。惟證人庚○○於本院95年2 月22日到庭證
        稱：「（有無見過丙○○？）本人沒有見過，但在電話
        有聯絡過，就是向他催收」（第121 頁），證人己○○
        則證稱：「丙○○長年在美國，故都是由乙○○在代理
        ，因為就我所知他們是親戚關係，我本身沒有跟丙○○
        聯絡過」等語無訛（第122 頁），則除證人庚○○證稱
        曾於電話中向原告丙○○催收外，查無其他證據證明原
        告丙○○於90年以後有為債務承認之行為。而由民法第
        130 條之規定而觀，時效因請求而中斷者，請求人苟欲
        保持中斷之效力，非於請求後6 個月內起訴不可。如僅
        繼續不斷的為請求，而未於請求後6 個月內起訴，其中
        斷之效力，即無由保持（最高法院71年台上字第3435號
        判例意旨參照），姑不論證人庚○○未能就致電原告丙○○之確切時間提出說明及佐證，縱認證人庚○○曾致
        電原告丙○○催收，亦僅得認為係債權人請求而非債務
        人承認債務，債權人既未於請求後6 個月內起訴，其時
        效中斷之效力仍無從保持。
五、末按，「執行名義無確定判決同一之效力者，於執行名義成
    立前，如有債權不成立或消滅或妨礙債權人請求之事由發生
    ，債務人亦得於強制執行程序終結前提起異議之訴。」強制
    執行法第14條第2 項定有明文。綜上所述，訴外人台開公司
    於94年1 月12日執台灣花蓮地方法院90年度票字第90號本票
    裁定向本院聲請對強制執行時，其對於原告乙○○之請求權
    時效尚未消滅，對於原告丙○○之請求權則已罹於時效而消
    滅，嗣訴外人台開公司於94年8 月8 日將系爭本票債權轉讓
    予被告，被告並於94年10月6 日向本院94年度執字第1642號
    強制執行事件聲明承受執行程序，從而，原告訴請撤銷本院
    94年度執字第1642號清償票款強制執行事件關於原告丙○○
    部分之強制執行程序，為有理由，應予准許，其訴請撤銷原
    告乙○○部分之強制執行程序，為無理由，應予駁回。又「
    時效完成後，債務人得拒絕給付。請求權已經時效消滅，債
    務人仍為履行之給付者，不得以不知時效為理由，請求返還
    ；其以契約承認該債務或提出擔保者亦同。」民法第144 條
    定有明文。是消滅時效完成之效力，不過發生拒絕給付之抗
    辯權，且債務人為抗辯後，消滅者為請求權而非權利本身。
    則被告對原告丙○○之系爭本票債權請求權固罹於時效而消
    滅，非謂其對原告丙○○之系爭本票債權不存在，被告自非
    不得執系爭本票裁定另行聲請對原告強制執行，僅原告丙○○得提出時效抗辯而已，本件原告訴請本院判命被告不得以
    台灣花蓮地方法院90年度票字第90號確定民事裁定聲請強制
    執行，為無理由，併予駁回。
六、本件判決基礎俱已臻明確，兩造其餘攻防方法及訴訟資料經
    本院審酌後，核與判決不生影響，無逐一論駁之必要，併此
    敘明。
七、據上論結，本件原告之訴為一部有理由、一部無理由，依民
    事訴訟法第79條、第85條第1項，判決如主文。
中    華    民    國    95    年    7     月    26    日
                  民事第二庭  法  官  陳玉曆
以上正本證明與原本無異。
如對本判決上訴須於判決送達後20日內向本院提出上訴狀。
中    華    民    國    95    年    7     月    28    日
                              書記官  蔡雨呈


司法院資訊處製作；財團法人民間司法改革基金會備份。
